【裁判字號】    99,台上,6898
【裁判日期】    991104
【裁判案由】    妨害風化
【裁判全文】
最高法院刑事判決            九十九年度台上字第六八九八號
上  訴  人  甲○○
            丙○○
            乙○○
上列上訴人等因妨害風化案件，不服台灣高等法院高雄分院中華
民國九十八年四月二十三日第二審判決（九十八年度上訴字第二
八號，起訴案號：台灣高雄地方法院檢察署九十六年度偵字第三
四一六０號），提起上訴，本院判決如下：
    主  文
原判決撤銷，發回台灣高等法院高雄分院。
    理  由
本件原判決認定上訴人甲○○、丙○○、乙○○有其事實欄所載
犯行，因而撤銷第一審之科刑判決，改判仍論處甲○○、丙○○
、乙○○共同犯圖利容留性交罪刑（甲○○、丙○○均犯三罪，
乙○○犯二罪），固非無見。
惟查：(一)、刑法第二百三十一條第一項之圖利容留性交或猥褻罪
，於行為人意圖營利而容留男女與他人為性交或猥褻行為時，其
犯罪即已完成，縱行為人數次之圖利容留性交或猥褻行為相隔甚
短，其數次之犯行仍屬獨立犯罪，而非前次犯罪行為之繼續；此
觀民國九十四年二月二日修正前（九十五年七月一日起施行）刑
法第二百三十一條第二項規定：「以犯前項之罪為常業者，處一
年以上七年以下有期徒刑……」，既然有此常業犯之規定，則數
次犯第一項之圖利容留性交或猥褻罪，即為各自獨立評價之數罪
，否則即無制定常業犯處罰之必要。又刑法於九十四年二月二日
修正公布時，已刪除第五十六條連續犯之規定，並因配合此修正
，同時刪除刑法第二百三十一條第二項常業犯之規定，其立法目
的即係將本應各自獨立評價之數罪，回歸本來就應賦予複數法律
效果之原貌。因此，行為人在刑法修正施行前後均有意圖使男女
與他人為性交或猥褻行為，而反覆實行容留以營利之多數行為，
其在刑法修正前之多次犯行，應與修正後之規定為有利與否之比
較適用後，視其是否基於概括犯意或常業犯意，而分別適用修正
前連續犯或常業犯之規定論以一罪，其在刑法修正施行後之多次
犯行，除認符合接續犯之要件外，則應按其實際行為次數，一罪
一罰，並與修正前之犯行，數罪併罰，合併定其應執行刑。原判
決認定上訴人等三人之上開犯行，起自九十五年三月二十二日印
尼籍女子Aooo、Boooooo 入境國內後，由乙○○帶至甲○○、丙
○○經營之卡拉OK店時，終於九十六年十一月二十八日經警查獲
時止，犯罪時間跨越上述刑法修正施行前後，乃原審未就上訴人
等三人於刑法修正生效前多次圖利容留Aooo、Boooooo 為性交及
猥褻之犯行，是否合於刑法修正前之連續犯或常業犯規定予以審
酌，亦未就上述刑法修正時相關法律規定變更情形予以比較適用
，復未就刑法修正生效後上訴人等三人實際圖利容留印尼籍女子
Aooo、Boooooo 、Cooo為性交及猥褻行為，及甲○○、丙○○實
際圖利容留印尼籍女子Dooo為猥褻行為之次數調查、釐清，逕以
上訴人等三人於原判決事實欄所載時間，各意圖使女子與他人為
性交或猥褻之行為而容留之際，即分別成立犯罪，而女子於容留
期間與他人為猥褻或性交之行為，應屬各次容留犯行之繼續等由
（見原判決第十三頁倒數第十至七行），就各自圖利容留Aooo、
Boooooo ，Cooo及Dooo部分，似依繼續犯各論以一罪，自有適用
法則不當及調查未盡之違背法令。(二)、原判決事實欄記載甲○○
、丙○○另共同基於意圖使女子與他人為「猥褻」之行為而容留
以營利之犯意聯絡，謀議容留女子與男客為「猥褻」之行為，於
九十六年十月二十九日Dooo入境國內後，旋由甲○○、丙○○容
留Dooo在其二人經營之卡拉OK店內，如有男客至該卡拉OK店消費
，即由Dooo陪男客飲酒、唱歌及讓男客撫摸胸部、性器以營利等
情（見原判決第三頁事實欄三部分），認甲○○、丙○○此部分
所為，係犯圖利容留猥褻罪。乃理由欄明甲○○、丙○○此部
分所為，係犯刑法第二百三十一條第一項之圖利容留「性交」罪
等由（見原判決第十三頁第一至二行）；復於主文欄諭知甲○○
、丙○○共同犯圖利容留性交罪（見原判決主文欄及第十六頁之
附表一編號三、第十七頁之附表二編號三）。其主文、理由欄與
事實欄記載前後齟齬，此部分亦有理由矛盾之違誤。上訴意旨指
摘原判決違法，尚非全無理由，應認有發回更審之原因。
據上論結，應依刑事訴訟法第三百九十七條、第四百零一條，判
決如主文。
中    華    民    國  九十九  年   十一   月    四    日
                      最高法院刑事第十三庭
                          審判長法官  賴  忠  星  
                                法官  呂  丹  玉  
                                法官  吳      燦  
                                法官  蔡  名  曜  
                                法官  葉  麗  霞  
本件正本證明與原本無異
                                      書  記  官  
中    華    民    國  九十九  年   十一   月    十    日
                                                       s

司法院資訊處製作；財團法人民間司法改革基金會備份。
